臺灣高等法院臺南分院刑事判決　　　　　九十三年度交上易字第三七九號　 孝股
　　上　訴　人
　　即　被　告　甲○○
右上訴人因過失致死案件，不服臺灣臺南地方法院九十二年度訴字第二０五號中華民
國九十三年五月二十一日第一審判決（起訴案號：臺灣臺南地方法院檢察署九十二年
度偵字第一０七二０號），提起上訴，本院判決如左：
    主  文
上訴駁回。
    事  實
一、甲○○於民國（下同）九十一年十一月二十五日晚上十時五十分許，明知自己未
    考領重型機車駕駛執照不得騎乘重型機車及飲酒後其吐氣所含酒精成分超過每公
    升零點二五毫克以上者，不得駕車，竟於飲酒後其吐氣所含酒精成分已達每公升
    零點五七毫克，無照騎乘車牌號碼ＬＣ三─０六七號重型機車（所犯公共危險罪
    部分業經原審以九十二年度南交簡字第一三六號判處罰金二萬元確定），搭載乘
    客張嘉芳，沿臺南市○○○村巷道○○○路由東往西方向行駛，途經台南市○○
    ○路與凱旋路之設有號誌之交岔路口時，理應注意汽車行駛至設有燈光號誌之交
    岔路口，其行進應遵守燈光號誌之指示，並應注意圓形紅燈表示車輛面對圓形紅
    燈禁止通行，不得超越停止線或進入路口；而依當時天候晴朗、夜間有照明、路
    面乾燥、無缺陷、道路上無障礙物且視距良好等情，客觀上亦無不能注意之情事
    ，竟疏未注意其所面對之燈光號誌已呈圓形紅燈禁止通行，仍貿然闖越紅燈向前
    行馳。適郭正良（業經原審判處有期徒刑八月，未上訴而確定）駕駛車牌號碼Ｓ
    Ｕ─二三九五號自小客車，沿臺南市○○○路○段內側快車道由南往北方向行駛
    ，途經該交岔路口，亦應注意汽車行駛時，駕駛人應注意車前狀況並隨時採取必
    要之安全措施，及該路段速限為時速六十公里以下，不得超速行駛。而當時客觀
    上又無不能注意之情事，竟亦疏未注意車前狀況，仍貿然以時速九十七公里之速
    度超速向前急馳。甲○○與郭正良因有前揭疏失，故待超速駕駛之郭正良發現甲
    ○○騎乘前開重型機車於前開交岔路口闖越紅燈駛至時，雙方均已避煞不及，兩
    車遂發生碰撞，導致張嘉芳受有顱骨骨折顱內出血之傷害，經送醫急救後，仍於
    翌（二十六）日上午八時五十八分許不治死亡。甲○○於肇事後，犯罪未被有偵
   查權之公務員或機關發覺前，即向臺南市警察局交通隊車禍處理小組警員表明係
    肇事車輛之駕駛人而自首，並進而接受裁判。
二、案經臺灣臺南地方法院檢察署檢察官相驗後自動檢舉偵查起訴。
    理  由
一、上訴人即被告甲○○雖經合法傳喚，無正當理由不到庭，惟據其前到庭對於前開
    時、地肇事致被害人張嘉芳死亡等事實均坦承不諱，復有交通部公路總局嘉義區
    監理所臺南監理站九十二年十一月六日嘉監南字第０九二００二四六三五號函、
    酒精濃度測試表、刑法第一百八十五條之三案件測試觀察紀錄表、臺南市警察局
    處理交通事故紀錄表、交通事故現場勘驗圖、道路交通事故調查報告表各一紙、
    臺南市警察局舉發違反道路交通管理事件通知單二紙及道路交通事故現場蒐證照
    片四十八幀在卷可稽，足認被告之自白與事實相符，堪予採信。再被害人係因本
    件車禍而不治死亡，亦經臺灣臺南地方法院檢察署檢察官督同該署檢驗員相驗屬
    實，並製有勘驗筆錄、相驗屍體證明書及驗斷書各一份附卷可參。
二、按行車速度，依標誌或標線之規定；汽車駕駛人飲酒後其吐氣所含酒精成分超過
    每公升零點二五毫克以上者，不得駕車；汽車行駛至交岔路口，其行進應遵守燈
    光號誌之指示，並應注意圓形紅燈表示車輛面對圓形紅燈禁止通行，不得超越停
    止線或進入路口，道路交通安全規則第九十三條第一項、第一百十四條第二款、
    第一百零二條第一項第一款及道路交通標誌標線號誌設置規則第二百零六條第五
    項第一款分別定有明文。查被告係年滿三十四歲之成年人，雖未經考領重型機車
    駕駛執照，然既騎乘機車上路，即應遵守上開交通安全規則，以防患危險之發生
    ；且肇事當時天候晴朗、夜間有照明、路面乾燥、無缺陷、道路上亦無障礙物、
    視距良好，此有前開道路交通事故調查報告表存卷可佐，足見依當時狀況，被告
    客觀上並無不能注意之情事。詎被告應注意能注意，竟疏未注意，於飲酒後其吐
    氣所含酒精濃度已達每公升零點五七毫克，酒醉而不能安全駕駛車輛之情況下，
    無照騎乘重型機車，並在前開設有燈光號誌之交岔路口處貿然闖越紅燈，因而肇
    致本件事故，其有過失甚明。即本件經送臺灣省臺南區車輛行車事故鑑定委員會
    鑑定結果亦同此認定，此有該委員會九十一年十二月二十七日南鑑字第九一一六
    ０八號函附卷可考。此外，被害人係因本次車禍而不治死亡，被告之過失駕駛行
    為與被害人死亡結果間，顯有相當困果關係，亦堪認定。從而，本件事證明確，
    被告犯行洵堪認定。
三、核被告所為，係犯刑法第二百七十六條第一項之過失致人於死罪。被告酒醉駕車
    且未考領重型機車駕駛執照卻騎乘重型機車，因而致人死亡，應依道路交通管理
    處罰條例第八十六條第一項規定加重其刑。另被告肇事後未被有偵查權之公務員
    或機關發覺其為犯嫌前，主動向臺南市警察局交通隊車禍處理小組警員表明係肇
    事車輛之駕駛人而自首，並進而接受裁判，此經到場處理之警員蘇哲民載明於前
    開道路交通事故調查報告表可憑，是被告行為合乎自首之要件，應依刑法第六十
    二條前段減輕其刑，並依法先加後減之。
四、原審以被告甲○○罪証明確，因予適用刑法第二百七十六條第一項、第六十二條
    前段、道路交通管理處罰條例第八十六條第一項、罰金罰鍰提高標準條例第一條
    前段之規定；並審酌被告之前科素行、應負過失責任之程度、造成被害人死亡之
    結果及被告犯後坦承其事，態度尚稱良好，惟未與被害人之家屬達成和解等一切
    情狀，量處有期徒刑十一月。本院核其認事用法俱無不合，量刑亦為妥適，被告
    上訴以原審量刑過重指摘原判決不當云云；惟按被告自本件車禍發生迄今，均未
    與被害人家屬達成和解，被告上訴所指，並無理由，應予駁回。
五、被告合法傳喚，無正當之理由不到庭者，爰不待其陳述，逕行判決。
據上論結，應依刑事訴訟法第三百六十八條、第三百七十一條，判決如主文。
本案經檢察官許仲瑩到庭執行職務。
中      華      民      國    九十三    年      十      月     二十     日
                                     臺灣高等法院臺南分院刑事第四庭
                                             審判長法官  鄭  文  肅
                                                   法官  蔡  美  美
                                                   法官  陳  珍  如
右正本證明與原本無異。
不得上訴。
                                             法院書記官  周  美  莉
中      華      民      國    九十三    年      十      月     二十     日
附錄：本判決論罪科
中華民國刑法第二百七十六條
(過失致死罪)
因過失致人於死者，處二年以下有期徒刑、拘役或二千元以下罰金。
從事業務之人，因業務上之過失犯前項之罪者，處五年以下有期徒刑或拘
役，得併科三千元以下罰金。
